臺灣高等法院高雄分院刑事判決　　　　　　　　　　九十一年度上易字第九一三號
　　上訴人
　　即被告　　甲○○
右上訴人因侵占案件，不服臺灣高雄地方法院九十一年度易字第一○七八號中華民國
九十一年六月三日第一審判決（起訴案號：臺灣高雄地方法院檢察署九十一年度偵字
第四一八六號），提起上訴，本院判決如左：
      主  文
原判決撤銷。
甲○○無罪。
      理  由
一、公訴意旨略以：被告甲○○於八十四年一月八日，在高雄縣鳳山市○○路○段三
    十二號，以自備之車輛向全速交通有限公司（下稱全速公司）表示加入參與經營
    （又稱靠行），經審核甲○○所備之證件與資料無缺後，全速公司允其靠行，旋
    將車牌號碼：ＹＨ─八六０號車輛牌照二面及行車執照交付予甲○○，供其懸掛
    行駛營運，雙方並約定甲○○每三個月需繳納牌照稅、營業稅、燃料稅等規費共
    新臺幣（下同）六千餘元。詎甲○○自八十九年八月份起，即未繳納前開規費，
    並基於為自己不法所有之意圖，拒不將車牌號碼：ＹＨ─八六０號車輛牌照二面
    及行車執照繳還全速公司，而變異持有為所有，將前開其所持有之車輛牌照二面
    及行車執照侵占留供己用，並避不見面，而積欠全速公司上開期間之費用五萬三
    千一百元。因認被告甲○○涉有刑法第三百三十五條第一項之侵占罪嫌。
二、公訴人認上訴人甲○○涉有侵占罪嫌，係以右揭犯罪事實，業據上訴人甲○○坦
    承不諱，核與告訴代理人鄒龍麟指訴之情節相符，參以甲○○自八十九年八月起
    至九十年十二月底止，共積欠全速公司五萬三千一百元，果上訴人甲○○無侵占
    犯意，於其無資力償還全速公司債務時，即應前上揭車輛牌照及行車執照主動繳
    回全速公司，上訴人甲○○不為此，竟又更換行動電話號碼（上訴人甲○○自承
    ），又不主動與全速公司聯絡，且持續使用前述車輛牌照及行車執照，於全速公
    司於九十年九月二十以存證信函（影本乙份在卷可證）催告後猶置之不理（上訴
    人於九十一年一月七日給付一萬元係事後履行民事債務問題，不影響其侵占犯行
    之成立），其有侵占之不法意圖，至為灼然，是上訴人甲○○之自白與事實相符
    ，應屬可採，並有契約書一份在卷可資佐証等語，為其論据。
三、訊之上訴人甲○○固不否認將車靠行於告訴人公司及積欠行費，惟否認侵占，辯
    稱：沒有將車牌及行車執照据為己有之意思，因為沒有工作，沒有錢才無法繳靠
    行費，嗣後已將車牌及行車執照還給告訴人公司，並已和解，由我分期償還積欠
    之靠行費等語；質之告訴人公司代理人鄒龍麟亦稱：車牌、行照等東西，都已經
    還給我們了，今年五、六月間各還了五千元，餘款同意他每個月還五千元，不再
    追究」等語（見九十一年七月一日本院訊問筆錄），並有和解書在卷可稽（見本
    院卷第卅八頁）。查上訴人甲○○係將自己所有之車輛靠行於告訴人公司，而車
    牌及行車執照是監理機關所發附於車輛上使用，上訴人甲○○使用自己所有之車
    輛，本可使用監理機關所發而附於車輛上之車牌及行車執照，是尚難認其有將車
    牌及行車執照据為己有之意圖，且嗣後其已與告訴人公司和解，允諾償還積欠之
    靠行費，則其辯稱無侵占意圖，尚堪採信，此外復查無其他確切証据証明上訴人
    甲○○有侵占犯罪情事，其犯罪即屬不能証明。
四、原審不察，遽予論科，尚有未洽，上訴人甲○○上訴指摘原判決不當，為有理由
    ，原判決自應予撤銷，並改為上訴人甲○○無罪之判決，以免冤抑。
據上論結，應依刑事訴訟法第三百六十九條第一項前段、第三百六十四條、第三百零
一條第一項，判決如主文。
本案經檢察官張金塗到庭執行職務。
中    華    民    國     九十一     年       七       月      三十      日
                              臺灣高等法院高雄分院刑事第八庭
                                  審判長法官  郭雅美
                                        法官  洪兆隆
                                        法官  張盛喜
右正本證明與原本無異。
不得上訴。
                                      書記官  魏文常
中    華    民    國     九十一     年       八       月        一      日
                                                                        Ｋ
